【裁判字號】    99,台上,8279
【裁判日期】    991231
【裁判案由】    妨害性自主
【裁判全文】
最高法院刑事判決            九十九年度台上字第八二七九號
上  訴  人  台灣高等法院台南分院檢察署檢察官            
被      告  黃宗憶
            陳建龍
            吳文智
上列上訴人因被告等妨害性自主案件，不服台灣高等法院台南分
院中華民國九十九年一月二十一日第二審判決（九十八年度上訴
字第七五四號，起訴案號：台灣台南地方法院檢察署九十七年度
少連偵字第二三號），提起上訴，本院判決如下：
    主  文
原判決撤銷，發回台灣高等法院台南分院。
    理  由
本件原判決以公訴意旨略以：被告黃宗憶、陳建龍、吳文智與行
為時係少年之許○誠（民國○○年○月○日生，名字詳卷，另案
由台灣台南地方法院少年法庭以九十七年度少訴字第一四號判決
對於女子乘機性交罪，處有期徒刑二年六月確定在案），及真實
姓名年籍不詳綽號「阿宏」之人（下稱「阿宏」），相約於○○
○年○○月二十七日凌晨，前去位於台南市○區○○街○○○巷
○○○號○樓之「○○釣蝦場KTV」（下稱○○KTV）三０二包廂
飲酒作樂，適有與陳建龍昔日在PUB認識代號為0000-0000之成年
女子（下稱Ａ女，真實姓名年籍詳卷），於同日三時三十分許，
在前開KTV三０一包廂內與友人鄭○賢（姓名年籍詳卷）一同飲
酒。陳建龍因見Ａ女亦在該處，即邀約Ａ女進入三０二包廂內敬
酒（下稱Ａ女第一次進入三０二包廂），待Ａ女返回三０一包廂
後，陳建龍於同日四時五十六分許，再度電邀Ａ女進入三０二包
廂內（下稱Ａ女第二次進入三０二包廂），與陳建龍等人一同吸
食愷他命（Ketamine），詎黃宗憶見Ａ女於飲酒及吸食愷他命後
呈現昏沈狀態，竟起色慾，基於強制性交之犯意，將Ａ女帶至三
０二包廂之廁所內，在違反Ａ女意願之情形下，強行脫下Ａ女褲
子，並以其性器插入Ａ女之性器，而為強制性交得逞。嗣Ａ女返
回三０一包廂後，陳建龍又於同日五時十八分許，再次電邀Ａ女
進入三０二包廂，Ａ女當時因接獲陳建龍密集撥打之電話、於飲
酒及吸食愷他命後昏沈之故，復再隻身進入三０二包廂內（下稱
Ａ女第三次進入三０二包廂），嗣於同日五時二十四分許，即由
陳建龍攙扶Ａ女、黃宗憶則扶著Ａ女腰際步出上開KTV，並由陳
建龍駕駛車牌號碼J4-3383號自用小客車搭載Ａ女、許○誠、吳
文智、「阿宏」及黃宗憶，先送黃宗憶返回公司後，再由陳建龍
載同其他人前往位於台南市○○區○○路○段○○○號之「○○
飯店」，在未抵達「○○飯店」之前，陳建龍、許○誠及吳文智
三人即已達成協議而基於二人以上共同對Ａ女強制性交之犯意聯
絡，於到達「○○飯店」之後，由陳建龍帶同Ａ女先行進入該飯
店之房間，於同日五時三十六分許，陳建龍再電召許○誠及吳文
智等人進入房間後，在違反Ａ女意願之情況下，輪流由陳建龍、
許○誠及吳文智三人，以性器插入Ａ女之性器，而為強制性交得
逞，「阿宏」則在旁觀看後，應陳建龍之請開車前去載送陳俊榮
（由檢察官另為不起訴之處分）攜帶愷他命前來「○○飯店」房
間，陳俊榮至該房間未久即行離開。嗣迨Ａ女較為清醒時，即於
同日六時五十分許，撥打電話予其男友黃○寒（姓名年籍詳卷）
，並告知其遭陳建龍等人性侵害之事，黃○寒即請Ａ女記下陳建
龍所駕車輛車牌號碼，而報警循線查悉上情。因認黃宗憶涉犯刑
法第二百二十一條第一項之強制性交罪嫌；陳建龍、吳文智二人
涉犯同法第二百二十二條第一項第一款之加重強制性交罪嫌云云
。經審理結果，以不能證明被告三人犯罪，因而維持第一審諭知
均無罪之判決，駁回上訴人在第二審之上訴。固非無見。
惟查：客觀上為法院認定事實及適用法律基礎之證據，雖已調查
而其內容尚未明瞭者，即與未經調查無異，如遽行判決，仍屬應
於審判期日調查之證據而未予調查之違法。又判決書應記載判決
之理由，其所載理由，仍不能憑以斷定其所為論述之根據者，即
屬理由不備。原判決雖以Ａ女指訴黃宗憶性侵害一節，因Ａ女被
性侵後未立即向警報案，甚至未向當時陪伴在側之友人鄭○賢提
及，並於再次接獲電話後又回○○KTV 三０二包廂，Ａ女指訴黃
宗憶性侵害一節，有違常情；並無確切證據證明吳文智有與Ａ女
發生性交行為；另Ａ女之指訴陳建龍性侵害部分，依勘驗光碟片
結果，其並無意識完全不清，及在○○飯店時，Ａ女尚且向陳建
龍索取海洛因施用，亦無意識不清情事，堪認有性交易之嫌，而
與強制性交罪「違反其意願之方法」之構成要件有違等由，資為
被告三人有利之論據。經查：(一)、黃宗憶部分：(1)卷查Ａ女於案
發後第二天即○○○年○○月二十九日，即向警報案指稱：同年
十二月二十七日凌晨在○○KTV 三０二包廂及不詳名稱汽車旅館
（按指○○飯店）被人性侵害，在○○KTV 三０二包廂，看到黃
宗憶等人在「拉Ｋ」（指施用愷他命），伊吸完粉末後即開始暈
眩，全身無力，其中一個伊不認識的人把伊帶去包廂內廁所，對
伊性侵害（見警卷第一頁背面）。並於偵查中證稱：伊事後努力
回想起來，指認是黃宗憶在包廂廁所內對伊性侵害等情（見偵查
卷第三十二頁），有筆錄在卷可稽。又證人即Ａ女之友人鄭○賢
並稱：Ａ女第一次走出三０一包廂時，精神正常，後來第二次走
出三０一包廂去訪客，時間較長，感覺她這次神情較恍忽，眼神
較為迷朦，好像酒喝多了，喝太快，Ａ女說她的朋友會吃她豆腐
，不想再過去，想關機等語（見偵查卷第二十七頁，第一審卷第
一宗第三二五、三二六頁）。參以黃宗憶亦供陳當時因見Ａ女走
路顛倒，好像酒醉的樣子，所以才帶Ａ女進入廁所等情不諱（見
警卷第四十一頁）。則Ａ女於案發後第二天向警報案所稱在前揭
三０二包廂，帶其進入廁所內性侵害之不詳男子，應係指黃宗憶
無訛。原審未究明實情，遽以Ａ女被性侵後未立即向警報案，或
向其友人鄭○賢提及，即不採Ａ女之指訴，核與卷證資料尚有未
合，難謂已符採證法則。(2)黃宗憶於○○○年○月十四日及同年
○月十三日接受警詢、偵查時，原矢口否認對Ａ女強制性交，甚
或性交易（見警卷第四十一頁、偵查卷第五十六頁），迨檢察官
提起公訴，於第一審始承認案發當天有於上揭地點與Ａ女為性交
行為，並辯稱：當時是以新台幣（下同）一千元代價跟Ａ女進行
性交易，本來Ａ女說要二千元，因為伊身上只有二、三千元，伊
說一千元，就這樣達成性交易，要進去三０二包廂廁所前，伊親
手拿一千元給Ａ女，Ａ女就放在口袋云云（見第一審卷第一宗第
六十四、三０八頁，第二宗第一九０頁），然此為Ａ女所否認（
見第一審卷第一宗第三０五、三０六頁）。黃宗憶所辯前後不一
，是否為事後匿飾之詞，原審未予詳察，即遽以採信，併嫌理由
欠備。(二)、陳建龍、吳文智部分：(1)Ａ女於偵查中已指訴其遭陳
建龍等人帶至汽車旅館（○○飯店），印象中僅是可能有人扶著
伊離開，當時意識不是很清楚等語（見偵查卷第三十三頁），核
與證人即少年許○誠於警詢時所供：因看Ａ女酒醉神智不清，趁
此機會共同輪姦被害人，是陳建龍與黃宗憶二人在○○KTV 三０
二包廂內商量提議要去○○飯店等情（見偵查卷第八頁），尚無
不合。再依「○○KTV１Ｆ電梯出口」及「○○KTV出包廂口」監
視錄影光碟之勘驗結果，陳建龍走出包廂，有對Ａ女勾手；及黃
宗憶於○○KTV 電梯出口亦有以手掌自後方抵住Ａ女腰際之行為
，有勘驗筆錄在卷可憑（見第一審卷第一宗第三０六、三０七頁
）。雖Ａ女如何離開上開包廂及在電梯內之狀況並未錄得，然Ａ
女離開○○KTV 時之精神狀態，據證人即許○誠證稱：「（被害
人）走路不穩，神智不是很清楚……她的意識也是茫茫的不是很
清楚……是陳建龍及黃宗憶扶被害人離開包廂的。當時被害人已
意識不清楚，連走路也不太會走了」（見偵查卷第三十九頁）。
即吳文智亦供稱：離開包廂時是陳建龍攙扶著Ａ女走出去等語（
見同上卷第四十四頁）。而陳建龍經檢察官質以監視錄影內容時
，亦供陳其係半推半就，與黃宗憶攙扶Ａ女離開等情（見同上卷
第五十一頁）。黃宗憶於偵查中，經檢察官訊以其在警詢中所供
陳被害人要離開時，有見Ａ女神智不清，走路顛三倒四，像是喝
醉酒的樣子，是陳建龍攙扶Ａ女出去的等情是否屬實時，黃宗憶
亦供稱：實在（見同上卷第五十五、五十六頁）。原審未斟酌上
揭被告三人及少年許○誠供述各情，遽以未能錄得案發全貌之監
視錄影，即認Ａ女於離開○○KTV 及於○○飯店被性侵害時當時
，並無意識不清情形，而為有利於陳建龍、吳文智之認定，其採
證自難認為適法。(2)證人即少年許○誠於偵查中已結證其與陳建
龍、吳文智於○○飯店中與Ａ女發生性行為時，Ａ女已意識不清
無法反抗，一開始Ａ女想反抗但已無力反抗等語（見偵查卷第四
十頁）；少年許○誠在其本身為被告之第一審法院少年法庭九十
七年度少訴字第一四號案件審理時為認罪之表示，並坦承其有趁
Ａ女意識不清時與之為性行為，而陳建龍與Ａ女發生性行為時，
Ａ女並有反抗，案發前後Ａ女走路不穩，Ａ女因意識不清應該不
知道有幾人與之性交，伊是黃宗憶的小弟等語明確（見原審卷第
二二０頁、第二二一頁背面、第二二二頁背面）。雖少年許○誠
於本件第一審法院審理中翻異其詞，改稱本件是性交易；或稱未
親見吳文智與Ａ女性交云云，然此是否係事後迴護陳建龍等人之
詞，而無可採？原審未詳加勾稽究明，遽為陳建龍等人無罪之判
決，難謂允當。檢察官上訴意旨執以指摘，非無理由，應認原判
決有撤銷發回更審之原因。
據上論結，應依刑事訴訟法第三百九十七條、第四百零一條，判
決如主文。
中    華    民    國  九十九  年   十二   月  三十一  日
                      最高法院刑事第八庭
                          審判長法官  邵  燕  玲  
                                法官  李  伯  道  
                                法官  孫  增  同  
                                法官  李  嘉  興  
                                法官  林  瑞  斌  
本件正本證明與原本無異
                                      書  記  官  
中    華    民    國  一○○  年    一    月    七    日
                                                      Ｅ

司法院資訊處製作；財團法人民間司法改革基金會備份。
